【裁判字號】    98,訴,1604
【裁判日期】    990325
【裁判案由】    毒品危害防制條例
【裁判全文】
臺灣高雄地方法院刑事判決              98年度訴字第1604號
公  訴  人  臺灣高雄地方法院檢察署檢察官
被      告  甲○○
指定辯護人  本院公設辯護人陳信凱
上列被告因毒品危害防制條例案件，經檢察官提起公訴（98年度
偵字第11377號），本院判決如下：
    主  文
甲○○販賣第二級毒品，累犯，處有期徒刑柒年拾月，未扣案之
販賣第二級毒品所得財物新臺幣肆佰元沒收，如全部或一部不能
沒收時，以其財產抵償之。又販賣第二級毒品未遂，累犯，處有
期徒刑肆年貳月。應執行有期徒刑玖年陸月，未扣案之販賣第二
級毒品所得財物新臺幣肆佰元沒收，如全部或一部不能沒收時，
以其財產抵償之。
    事  實
一、甲○○前於民國86年間，因懲治盜匪條例案件，經臺灣高等
    法院高雄分院以86年度上更一字第243 號判決判處有期徒刑
    9 年確定，並於91年4 月3 日假釋出監，於95年8 月5 日因
    假釋期滿未經撤銷視為執行完畢。詎仍不知悔改，明知甲基
    安非他命係毒品危害防制條例第2 條第2 項第2 款所列之第
    二級毒品，不得販賣或持有，竟基於販賣第二級毒品甲基安
    非他命之犯意，自民國97年11月間某日起至98年1 月間某日
    止，以其不知情女友張敏華所有之0000000000號行動電話門
    號為聯絡工具，為下列之行為：
（一）乙○○於97年12月26日下午10時50分許，以0000000000號
      電話，撥打甲○○上開門號，表示欲購買新臺幣（下同
      ）400 元甲基安非他命，甲○○遂基於販賣甲基安非他命
      以營利之犯意，隨即前往高雄市○鎮區○○路旁某處，以
      400 元之價格，販賣不詳數量之甲基安非他命1 包予乙○○，雙方並當場交付現金及毒品。
（二）丙○○於97年12月18日下午11時41分許，以0000000000號
      電話，撥打甲○○上開門號，表示欲購買500 元之甲基安
      非他命，甲○○基於販賣第二級毒品之犯意應允後，因當
      日時間過晚，遂在電話中約定翌日於高雄市前鎮區○○○○路24號丙○○住處附近之牛耳檳榔攤交付毒品，惟於翌
      日（19日）某時許，甲○○前往上址交付毒品，因見到丙○○本人，興起追求丙○○之意，遂向丙○○表示無須付
      款，中止其販賣行為而未遂，並另以轉讓第二級毒品甲基
      安非他命之犯意，無償交付丙○○不詳數量之甲基安非他
      命1 包。嗣於98年3 月17日下午6 時45分許，甲○○因另
      案通緝，為警在高雄市前鎮區○○○路470 號後巷道逮捕
      ，始循線查獲上情。
二、案經高雄市政府警察局移請臺灣高雄地方法院檢察署檢察官
    偵查起訴。
    理  由
壹、證據能力部分：
一、本案卷附之被告甲○○所持用0000000000號門號電話通訊之
    相關監聽譯文，均為員警依法所監聽側錄，其各該監聽側錄
    時間，亦未逾越通訊監察書所核准監聽之期間範圍，而與法
    律規定相符，自屬公務員依法定程序所取得之證據資料；被
    告及其辯護人就譯文內容之真實性亦未爭執，被告甲○○亦
    於審理中肯認其同一性與真實性，卷附之該等監聽譯文即具
    證據能力。
二、按被告以外之人於審判外之言詞或書面陳述，除法律有規定
    者外，不得作為證據，刑事訴訟法第159 條第1 項定有明文
    ，此即學理上所稱之「傳聞證據排除法則」，而依上開法律
    規定，傳聞證據原則上固無證據能力，但如法律別有規定者
    ，即例外認有證據能力。又按被告以外之人於審判外之陳述
    ，雖不符同法第159 條之1 至之4之規定，而經當事人於審
    判程式同意作為證據，法院審酌該言詞陳述或書面陳述作成
    時之情況，認為適當者，亦得為證據，同法第159 條之5 第
    1 項定有明文。查本判決下列所引用之證據，均經被告、辯
    護人、檢察官於本院審理中同意作為證據（見本院訴字卷第
    116 頁），本院審酌該等傳聞證據作成時之狀況，並無違法
    或不當等不宜作為證據之情形，依前開說明，亦得作為證據
    。
貳、實體部分：
一、訊據被告甲○○矢口否認有何販賣第二級毒品之犯行，其原
    否認認識乙○○，嗣於本院審理中改辯稱：其只有曾和乙○○一同合資購買毒品施用，沒有賣毒品給乙○○；也沒有拿
    過毒品給丙○○，只有因想要追她，拿過500 元借給丙○○
    花用而已云云。經查：
（一）被告甲○○於97年11月至98年1 月間持用其女友張敏華所
      有之0000000000號門號為聯絡工具，附表一、二所示之通
      訊監察譯文確為被告甲○○本人與乙○○、丙○○於該時
      間之通話內容；而丙○○確有施用甲基安非他命之惡習等
      情，業經證人張敏華、丙○○、乙○○於偵查中證述明確
      ，並有卷附之通聯紀錄、通訊監察譯文、通訊監察書、本
      院勘驗通訊監察光碟譯文、高雄地方法院檢察署98年度毒
      偵字第1107號聲請簡易判決處刑書、本院98年度審簡字第
      2348號判決書等件附卷可稽，上情足堪認定。
（二）證人乙○○於附表一所示時間，以0000000000號門號撥打
      被告持用之0000000000號電話，向其表示欲購買400 元甲
      基安非他命，嗣後被告即前往高雄市○鎮區○○路旁，將
      1 小包不詳數量之甲基安非他命交予乙○○一事，業經證
      人乙○○於警詢、偵查中證述甚明，並有附表一之通訊監
      察譯文可參。證人乙○○雖於本院審理中翻異改稱：沒有
      向被告買毒品，警察局這樣講是因為警察說這個人很惡質
      ，專搶婦女，監聽內容是被告向我借錢，瘋言瘋語不知道
      在講什麼云云（見本院卷第34-40 頁），惟其亦坦承：之
      前做筆錄的內容都出於其自願陳述，內容均實在，現在在
      法庭作證壓力很大，不敢說什麼，怕其家人會遭報復，當
      天有拿400 元給被告，這通電話確實是其打去問被告有無
      安非他命，只拿到一點點，不夠吸一次等語（見同上卷第
      36-42 頁），足見其警詢、偵查中之證述係出於任意性，
      並無受到強暴、脅迫、詐欺、利誘等外力之干擾，且因當
      時其與被告受隔離訊問，未直接面對被告之質疑，心理壓
      力較小，較為平穩篤定而無顧忌，其可信性顯然較高；又
      參諸證人乙○○於審理中事後翻異之詞，就附表一所示之
      譯文之解釋：「（你問被告：「有那個嗎？」，是什麼意
      思？）不知道。意思是有沒有錢了或是不是要來了。」、
      「（被告回你：「馬上拿就有」，為何這樣回答？）不知
      道他的想法。」云云，顯然有無法解釋及邏輯不符之情形
      ，堪認其審理中變異之語乃係事後迫於壓力下捏造之詞，
      不足採信，而以其警詢、偵查中之證述為真。被告雖於本
      院準備程序、審理程序中辯稱：附表一的通話是乙○○邀
      其一起合資購買1000元的毒品，乙○○出400 元，其出
      600 元，向「阿賢」之人購買，400 元怎麼可能購買得到
      毒品云云，惟證人乙○○若曾與被告合資買毒，應無隱瞞
      上情之必要，然參諸乙○○於警詢、偵查中之證述，均未
      提及任何有關合資購買毒品之情事，縱其於審理中為迴護
      被告而翻異前詞時，亦未曾提及有何合資、或有關綽號「
      阿賢」之人等語，被告上開辯解，已難採信；又參以附表
      一之通話內容中，對於合資之提議、內容、細節均付之闕
      如，乙○○在表示「我打好多通都沒人接」等語後，即向
      被告稱：「有那個（毒品）嗎？」，顯然乙○○係向被告
      詢問有無毒品，要非表示合資購買之意，而被告向乙○○
      稱：「你要拿多少我去跟他拿，再跟你收錢就好了。」等
      語，亦顯然與其辯稱：我跟乙○○兩個人一起去找「阿賢
      」，「阿賢」交給我們一包毒品，當場就分一分，當面交
      錢給「阿賢」等情不符，足見其辯解純屬事後卸責之詞，
      難以採信。被告於附表一所示之時間與乙○○通話完，即
      前往高雄市○鎮區○○路某處，販賣甲基安非他命1 包予
      乙○○一事，足堪認定。
（三）證人丙○○於97年12月18日下午11時41分，以0000000000
      號門號撥打被告持用之0000000000號電話，向其表示欲購
      買500 元甲基安非他命，被告答應後，於97年12月19 日
      凌晨0 時19分回撥予丙○○，表示時間過晚，明日再行交
      付等語，嗣於97年12月19日某時，被告依約前往丙○○位
      於高雄市○○○○路24號旁之牛耳檳榔攤，將1 小包甲基
      安非他命交予丙○○，惟未向其收取500 元價金一事，業
      經證人丙○○於警詢、偵查、本院審理中證述甚明，並有
      附表二之通訊監察譯文可參。被告雖辯稱：我當時要追求
      她，所以丙○○要跟我借500 元，我就借給她云云，惟參
      以證人丙○○於審理中證稱：附表二編號1 的通話中，我
      問他有無「出場」，是指他那麼晚有無再外出，他可能想
      我要買安非他命的意思，我說「500 」，指的是要跟他買
      500 元安非他命，通話後我傳簡訊給他，叫他給我多一點
      ，是叫他用多一點的安非他命給我，因為量是他決定的等
      語（見本院卷第91、95頁），業已明確證稱其通話內容之
      「500 」、簡訊內容之「可不可以給我多一點」等語，所
      指即為甲基安非他命無誤，被告於通話中尚與丙○○對答
      如流，顯然亦明白其對話內容所指，其上開辯解，已屬無
      稽。又徵諸附表二編號1 之通話內容中，被告雖以「借多
      少錢」指涉上開毒品交易，惟參以5 分鐘後丙○○所傳予
      被告之附表二編號2 之簡訊內容：「阿哥如果可以的話麻
      煩你了可不可以給我多一點謝謝」等語，已顯與一般借款
      之用語有異；又參諸相隔10餘分鐘後附表二編號3 之通話
      內容，被告向丙○○稱：「等下我如果去草衙路再打給你
      ，不然這麼晚了五甲路都在臨檢。」等語，顯見被告欲前
      往交付予丙○○之物，乃丙○○證述之甲基安非他命無疑
      ，否則被告果如其所辯，只是為借錢予丙○○，則有何懼
      怕臨檢之虞。是證人丙○○於97年12月18日當晚，確有打
      電話向被告購買500 元甲基安非他命，被告應允後，因當
      日時間過晚，2 人約定翌日再為交付，惟當日兩人於電話
      中就交易之時間、代價、地點等節，業已達成合意等情，
      足堪認定。起訴書附表編號1 記載被告交付丙○○毒品之
      時間為97年12月18日下午1 時許，及99年2 月11日檢察官
      補充理由書上揭時間更正為97年12月18日下午11時許，均
      係誤載，併此敘明。
（四）而被告與丙○○翌日交易毒品之情形，依丙○○於審理中
      證稱：隔天被告拿安非他命到漁港東一路牛耳檳榔攤給我
      ，我本來要跟他買，但他沒有跟我收錢，他說我工作很辛
      苦，可能因為他要追我，所以免費提供安非他命給我，後
      來我們有短暫交往過等語（見本院卷第86-101頁），是公
      訴人雖認為丙○○當日交付500 元予被告有償取得毒品，
      惟參以證人丙○○證稱與被告事後確有交往一情，核與被
      告所辯相符，且證人丙○○於偵查中證稱：「我跟洲仔買
      過2 次，他拿到樓下給我的，但是他後來就沒有跟我收錢
      。」等語（見偵卷第35頁），其所謂「後來」，譯其語意
      ，是指電話中原約定買賣，「後來」交付毒品時，被告未
      向其收錢，或者是「後來」之交易，被告未向其收錢，其
      語意未明，是證人丙○○於本院審理中證稱：97年12月19
      日該次交易，被告沒有向我收錢，偵查中可能說話說錯了
      等語（見本院卷第90頁），並非不足採信。而參以甲基安
      非他命物稀價昂，取得不易，且為政府嚴予查緝之違禁物
      ，而依法所規定非法販賣毒品甲基安非他命之刑責甚重，
      法定本刑為有期徒刑7 年以上之重罪，凡非法販賣毒品甲
      基安非他命者，苟無利潤可圖，豈有甘冒被查緝法辦重刑
      之危險，且將毒品無端平價供應他人之理，是被告販賣毒
      品甲基安非他命予乙○○、丙○○時，係基於營利之意圖
      而販賣無訛。由證人丙○○於審理中證稱：97年12月18
      日晚上打電話給被告買安非他命，是我第一次自己打電話
      向被告買等語（見本院卷第92-94 頁），及卷附附表二編
      號1 之通話內容：「丙○○：『你是那個洲仔嗎？』，被
      告：『哪裡。』，丙○○：『我是伯仔那裡的那個妹啊。
      』... 」等語，足見當時被告與丙○○尚非熟識，其在電
      話中答應販賣500 元甲基安非他命予丙○○時，應有販賣
      毒品以營利之意思，惟於翌日交付毒品予丙○○後，因見
      到丙○○本人，心生追求之意，方未向其收取金錢，無償
      讓與甲基安非他命1 小包予丙○○，是被告上開販賣、轉
      讓毒品犯行，均堪認定。
（五）綜上所述，堪認被告審理中所辯，均係卸責之詞，無足憑
      採，是被告上開犯行，洵堪認定，應予依法論科。
二、論罪科刑部分：
（一）按毒品危害防制條例修正條文已於98年5 月20日修正公布
      ，並於同年月22日生效施行。而行為後法律有變更者，適
      用行為時之法律。又刑法總則於其他法律有刑罰或保安處
      分之規定者，亦適用之；行為後之法律有利於行為人者，
      適用最有利於行為人之法律，刑法第11條前段、第2 條第
      1 項定有明文。查被告行為時之毒品危害防制條例第4 條
      第2項 規定：「製造、運輸、販賣第二級毒品者，處無期
      徒刑或7 年以上有期徒刑，得併科新臺幣700 萬以下罰金
      。」，修正後則規定：「製造、運輸、販賣第二級毒品者
      ，處無期徒刑或7 年以上有期徒刑，得併科新臺幣1000萬
      以下罰金。」，則修正後之規定，就得併科之罰金顯已提
      高，應以被告行為時之規定對被告較為有利。
（二）按犯罪之著手，係指行為人為實現犯意而開始實行犯罪構
      成要件之行為而言。毒品危害防制條例第4 條第2 項之販
      賣第二級毒品罪，於售賣者與購毒者就買賣毒品之重要內
      容有所表示時，即可認為已經著手實行販賣毒品之行為；
      亦即販賣毒品之犯行，以售賣者與購買者雙方就買賣毒品
      之重要內容有所意思表示而達成契約之合致時，即已著手
      於販賣毒品構成要件之行為（最高法院98年台上字第
      2248號判決可資參照）。又按甲基安非他命係毒品危害防
      制條例第2 條第2 項第2 款所定之第二級毒品。核被告於
      犯罪事實欄一、（一）所為，係犯毒品危害防制條例第4
      條第2 項之販賣第二級毒品罪；另其於犯罪事實欄一、（
      二）中，原基於販賣毒品以營利之意圖，就出售甲基安非
      他命之時、地、價格等節，與丙○○意思表示一致，惟嗣
      後改變心意，將毒品無償轉讓予丙○○部分，業已著手於
      販賣毒品之構成要件，則係犯毒品危害防制條例第4 條第
      2 項、第6 項之販賣第二級毒品未遂罪、同條例第8 條第
      2 項轉讓第二級毒品罪，起訴書認被告此部分涉犯同條例
      第4 條第2 項販賣第二級毒品既遂罪，容有未合，惟二者
      基本社會事實同一，爰依法變更起訴法條。被告為販賣、
      轉讓而持有甲基安非他命之低度行為，應為販賣、轉讓之
      高度行為所吸收，均不另論罪。被告於犯罪事實欄一、（
      二）中，以一行為觸犯販賣第二級毒品未遂罪、轉讓第二
      級毒品罪二罪名，為想像競合犯，應從較重之販賣第二級
      毒品未遂罪處斷。又被告所犯上開二罪，犯意各別，行為
      互殊，應予分論併罰。另被告前如事實欄一所述，經法院
      判處有期徒刑，甫於95年8 月5 日假釋期滿視為執行完畢
      ，此有臺灣高等法院被告前案紀錄表( 含出入監記錄）在
      卷可稽，被告於受上開有期徒刑之執行完畢後5 年以內故
      意再犯本件有期徒刑以上之罪，為累犯，均應依刑法第47
      條第1 項之規定加重其刑（法定刑為無期徒刑部分依法不
      得加重）。又被告犯罪事實欄一、（二）中，已著手於販
      賣第二級毒品罪之實行後，因己意而中止，為中止未遂犯
      ，爰依刑法第27條第1 項前段之規定，減輕其刑，並就此
      部分犯行依法先加後減之。
（三）爰審酌被告以販賣毒品牟利，戕害他人身心健康，並妨害
      社會公共秩序及善良風俗，殊不足取，及其犯後極盡矯飾
      之能事，飾詞否認販毒犯行，顯無悔意，難謂犯後態度良
      好，又其雖未自丙○○處取得販售毒品之代價，但已造成
      他人身體之傷害，對於他人及社會均具相當程度之不良影
      響，實未宜寬貸等一切情狀，分別量處如主文所示之刑，
      並定其應執行之刑。另被告於犯罪事實一、（一）中，販
      賣甲基安非他命之所得400 元，雖未經扣案，惟依毒品危
      害防制條例第19條第1 項之規定，仍應宣告沒收，如全部
      或一部不能沒收時，則應以被告之財產抵償之。而被告持
      用之0000000000號之門號為張敏華所有，其手機未經扣案
      ，亦未能證明係被告所有，即不予沒收之宣告，附此敘明
      。
據上論斷，應依刑事訴訟法第299 條第1 項前段、第300 條，98
年5 月20日修正前毒品危害防制條例第4 條第2 項、第6 項，毒
品危害防制條例第8 條第2 項、第19條第1 項，刑法第2 條第1
項前段、第11條、第27條第1 項、第47條第1 項、第55條、第51
條第5 款，判決如主文。
本案經檢察官陳麗琇到庭執行職務。
中    華    民    國    99    年    3     月    25    日
                  刑事第一庭  審判長法  官  蔡國卿
                                    法  官  王淑惠
                                    法  官  張琬如
以上正本證明與原本無異。
如不服本判決應於收受送達後10日內向本院提出上訴書狀，並應
敘述具體理由；如未敘述上訴理由者，應於上訴期間屆滿後20日
內向本院補提理由書（均須按他造當事人之人數附繕本）「切勿
逕送上級法院」。
中    華    民    國    99    年    3     月    29    日
                                    書記官  劉甄庭
附錄法條：
修正前毒品危害防制條例第4條第2項、第6項
製造、運輸、販賣第二級毒品者，處無期徒刑或 7 年以上有期
徒刑，得併科新臺幣 700萬元以下罰金。
前5項之未遂犯罰之。
毒品危害防制條例第8條第2項
轉讓第二級毒品者，處 6 月以上 5 年以下有期徒刑，得併科新
臺幣 70 萬元以下罰金。
附表一
   ┌────────────────────────────────────┐
   │甲○○0000000000與乙○○0000000000通訊譯文                              │
   ├──┬──────┬────────────────────┬─────┤
   │    │時間        │           通話內容                     │ 頁數     │
   │編號├──────┤     A：被告0000000000 B：乙○○        │          │
   │    │通話基地台  │     0000000000                         │          │
   ├──┼──────┼────────────────────┼─────┤
   │1   │97.12.26    │呼叫方向：受話                          │98警聲搜  │
   │    │22：50：14  │B（沈）：喂。                           │136 卷第40│
   │    ├──────┤A：兄，你的電話掉了，我忘了你的電話，我 │頁        │
   │    │無顯示基地台│   所有的證件都被刑警拿去。             │          │
   │    │            │B：我打好多通都沒人接。                 │          │
   │    │            │A：現好嗎？                             │          │
   │    │            │B：有那個嗎？                           │          │
   │    │            │A：馬上拿就有啊。                       │          │
   │    │            │B：不夠五百，可能也沒辦法。             │          │
   │    │            │A：要怎樣，你要拿多少我去跟他拿，再給你 │          │
   │    │            │   收錢就好了。                         │          │
   │    │            │B：現剩四百多而已。                     │          │
   │    │            │A：就做四百處理就好了。                 │          │
   │    │            │B：好啊。                               │          │
   └──┴──────┴────────────────────┴─────┘
附表二
   ┌────────────────────────────────────┐
   │甲○○0000000000與丙○○0000000000通訊譯文                              │
   ├──┬──────┬────────────────────┬─────┤
   │    │時間        │           通話內容                     │ 頁數     │
   │編號├──────┤     A：被告0000000000 B：丙○○        │          │
   │    │通話基地台  │     0000000000                         │          │
   ├──┼──────┼────────────────────┼─────┤
   │1   │97.12.18    │呼叫方向：受話                          │偵卷第76頁│
   │    │23：41：23  │                                        │          │
   │    ├──────┤A（被告）：喂。                         │          │
   │    │A           │B：你是那個洲仔嗎？                     │          │
   │    │高雄市小港區│A：哪裡。                               │          │
   │    │中山四路2號 │B：我是伯仔那裡的那個妹啊。             │          │
   │    │國際航空站大│A：哦。                                 │          │
   │    │廈          │B：伯仔有去嗎？                         │          │
   │    │            │A：沒有。                               │          │
   │    │B：         │B：你現在有出場嗎？                     │          │
   │    │高雄市前鎮區│A ：出場有啊，你要借多少錢，這樣講比較乾│          │
   │    │佛中路66號  │脆。                                    │          │
   │    │            │B：5百。                                │          │
   │    │            │A：那要等一下，因為我人現在在鳳山，等一 │          │
   │    │            │   下要到草衙在順便，好嗎。             │          │
   │    │            │B：我在漁港呢。                         │          │
   │    │            │A：我那知漁港那裡。                     │          │
   │    │            │B：牛耳的檳榔攤，你要到的時候打給我。   │          │
   │    │            │A：好啦。                               │          │
   ├──┼──────┼────────────────────┼─────┤
   │2   │97.12.18    │呼叫方向：受話                          │警卷第40頁│
   │    │23：46：40  │簡訊內容：阿哥如果可以的話麻煩你了可不可│＆        │
   │    ├──────┤          以給我多一點謝謝              │偵卷第74頁│
   │    │A：         │                                        │＆        │
   │    │高雄市前鎮區│                                        │98警聲搜  │
   │    │翠亨四路785 │                                        │第136 號卷│
   │    │號          │                                        │第37頁    │
   │    │B：         │                                        │          │
   │    │高雄市前鎮區│                                        │          │
   │    │佛中路66號  │                                        │          │
   ├──┼──────┼────────────────────┼─────┤
   │3   │97.12.19    │呼叫方向：發話                          │偵卷第77頁│
   │    │00：19：37  │B（洪）：喂                             │          │
   │    ├──────┤A：你漁港那個嗎？                       │          │
   │    │A：         │B：是。                                 │          │
   │    │高雄縣鳳山市│A：我想到要去漁港我腳就軟了，要怎樣。   │          │
   │    │中崙二路529 │B：你在哪裡啊。                         │          │
   │    │號          │A：在鳳山你是在撿死人骨頭嗎？怎麼這麼晚 │          │
   │    │B：         │還在做。                                │          │
   │    │高雄市前鎮區│B：就睡不著覺啊...                      │          │
   │    │佛中路66號  │A：你住在漁港還是在那裡工作，我也不好意 │          │
   │    │            │   思告訴你，還是你有方便自己來。       │          │
   │    │            │B：明天好了。                           │          │
   │    │            │A：等下我如果去草衙路在打給你，不然這麼 │          │
   │    │            │   晚了五甲路都在臨檢。                 │          │
   │    │            │B：明天好了，我等一下要上班，           │          │
   │    │            │A：好好，歹勢啦。                       │          │
   │    │            │B：不會啦。                             │          │
   └──┴──────┴────────────────────┴─────┘

司法院資訊處製作；財團法人民間司法改革基金會備份。
